# 【关于固定资产/在建工程的账务处理咨询】

提问人：yplxzg 时间：2019-05-13 23:21:10
陈版，您好，关于固定资产/在建工程有如下问题想向您请教指点：
被审计单位（以下简称 “X 单位”）， 2018 年 5 月，X单位与 Y 单位签订《湖北X 高速公路服务区项目合作协议》，协议约定：
· X 单位委托 Y 单位进行服务区的建设工程，相应的工程建造成本由 Y 单位代垫（其中土地款每亩 15 万以内由 Y 单位代垫，超出部分 X 单位承担），建设完成后，服务区交由 Y 单位运营，但服务区对应产权归属 X单位。
· 该服务区的运营期与特许权期间同步。在目前特许权期内的运
营期内，Y 单位每年应向 X单位支付承包费，年承包费金额 = 服务区建造成本代垫总额/经营期，但若特许权权到期后延期，导致运营期得以顺延，Y单位则需另行支付承包费给 X 单位。
· 上述承包费采取抵减 X 单位应付Y 单位代垫服务区建造成本的形式抵账支付（往来款抵消形式）。
· 服务区经营由 Y 单位自负盈亏，但与服务区产权相关的税费由 X 单位承担（如房产税）。
目前，项目已取得土地，但由于未取得施工许可证，尚未开始动工。土地款中 1500 万元为 Y 单位承担支付，以上款项福建 Y 单位已打入公司账户，公司予以支付，对应挂账 “其他应付款-Y单位及其关联公司”。被审计单位自行支付 1000 万元，合计土地取得成本 2500 万元。被审计单位已将购买土地成本计入在建工程。
我们认为：目前合同事实比较清楚，在目前的特许权期内，公司虽然不能获得的现金流入，但公司确实会取得服务区的产权且服务区和高速公路不可分割的资产组，服务区的建设一定程度上会增加未来对应高速公路的车流量。
若单纯以服务区本身的未来现金流来判断是否减值和亏损，存在一定程度不合理。并且，若该公路的特许权延期，被审计单位是能够收取承包费的（尽管存在不确定性）。
上述分析满足《企业会计准则第 》第三条/第四条关于固定资产的相关规定。被审计单位已将购买土地成本计入在建工程合理。不知道您对于上述分析是否有不同建议/意见，谢谢指正！
谢谢陈版的时间！

回答人：chenyiwei
这种情况，对 X 单位而言是服务区业务的分包，即把服务区的建设、经营和相关收益权通过承包的法律形式转让给 Y 单位，具体的会计处理需取决于两单位之间的相关合同协议对各自权利义务关系的约定，但不排除这种情况下 X 虽然拥有法律上对服务区的所有权但不能将其在会计上确认为本企业资产的情况（因为与服务区建设和运营相关的经济利益事实上归 Y，不能流入本企业）。X 承担的超额土地成本可以计入高速公路相关无形资产（特许经营权）的成本，在特许经营年限内与无形资产成本的其他构成部分一起摊销，计入各年度的营业成本。

提问人：yplxzg 时间：2019-05-14 09:42:49
陈版，您好，
协议约定：在特许权期内的运营期内，Y 单位每年应向X 单位支付承包费，每年承包费金额 = 服务区建造成本代垫总额/经营期；但若特许权到期后获得政府部门延期，导致服务区运营期顺延，则 Y 单位需另行支付承包费给X 单位。
账务处理：
1 、建设期
借：在建工程
贷：其他应付款
2 、建设完工转固
借：固定资产
贷：在建工程
3 、运营期
借：折旧费用
贷：固定资产折旧
借：税金及附加
贷：应交税费
借：应收账款
贷：收入
借：其他应付款
贷：应收账款
上述未考虑货币时间价值；特许权能否延期存在不确定性。若不考虑延期因素（无法评估延期可能性），正常特许权经营期内，X单位没有现金流入。
但是 X 单位认为，服务区建设会增加车流量，使得其过路费收入增加；但是这个理由存在不确定性/不可计量性，类似于企业的广告费支出，当然会比广告费支出更有形一些。
因为，我们认为，从陈版您提到的点来看，超额土地成本计入特许经营权会更合理。

回答人：chenyiwei
可以这样理解。

提问人：yplxzg 时间：2019-05-14 21:26:25
谢谢陈版！
补充信息：
1 、土地使用权的年限（假设 40 年）大于剩余特许经营权年限（假设 20年）。
2 、特许经营权到期后，服务区会连同高速公路一同移交给政府。
上述两个补充信息原则上应该不会影响我在前面的判断，您有什么意见/建议？

回答人：chenyiwei
应不影响此前讨论结果。此处的土地使用权无实质意义。